【裁判字號】    89,重訴,6
【裁判日期】    900919
【裁判案由】    侵權行為損害賠償等
【裁判全文】
臺灣高等法院臺南分院民事裁定       八十九年度重訴字第六號  Ｊ
      原      告  丙  ○  ○
      被      告  甲  ○  ○
      法定代理人  張  立  秋
      複代理  人  乙  ○  ○
右列被告因詐欺案件，原告提起刑事附帶民事訴訟請求損害賠償，經本院刑事庭移送
前來，本院判決如左：
原告之訴及假執行之聲請均駁回。
訴訟費用由原告負擔。
一、本件原告因被告甲○○背信案件於刑事訴訟程序附帶提起民事訴訟，聲明：求為
    命被告應連帶給付原告新台幣（下同）三百二十一萬三千零四十九元（其餘二百
    三十二萬八千九百九十四元部分，另行判決），及自訴狀繕本送達翌日起加計法
    定遲延利息，並聲請以供擔保為條件之假執行宣告之判決。其陳述略稱：被告甲
    ○○原任職於另一被告大華證券股份有限公司（下稱大華證券公司）襄理，甲○
    ○與其母親及胞妹於民國八十六年二月間，利用其妹曾為原告處理股票買賣事務
    未曾有誤，與原告熟識之機會，邀請原告至大華證券公司開戶，為甲○○作業續
    。原告當時不知有詐，因而於次（三）月至大華證券公司開戶，並委託甲○○每
    日依原告之電話指示，代為買賣股票，甲○○並應每月底將買賣記錄傳真至處，
    與原告對帳。甲○○為達成其詐騙目的，並向原告表示原告為新開戶，不能以代
    為買賣股票，不能以自已名義融資買賣股票，要求原告將資金匯入由其指定之帳
    戶內，以利其操作，原告受其所惑，因而陷於錯誤，分別於三月三十一日及四月
    十日，將五百萬元及二十四萬一千元，匯入甲○○指定之彭樹珂及徐楹棟之銀行
    帳戶內供甲○○依其指示買賣股票之用，詎知甲○○並未實際從事原告所指示之
    交易，甲○○為求掩飾其詐欺犯行，曾以虛偽之買賣交易記錄傳真至原告處與原
    告對帳。而按原告整理原告及甲○○雙方各自主張之買賣紀錄明細，甲○○如依
    原告之指示為原告買賣股票，原告除保有投資之本金四百二十四萬一千元外，尚
    可獲利二十七萬四千七百二十二元，惟因甲○○違背原告之指示，擅自為原告買
    賣股票，致原告損失二百二十七萬七百零一元，準此，其連續背信行為，共計使
    原告損失二百五十四萬五千四百二十三元。另原告之帳戶內，尚有八十六年七月
    三日分別融券賣出「旭麗」及「源興」股票各一萬股，及同年七月四日融資買進
    「南企」股票一萬股及融券賣出「旭麗」股票一萬股，惟查前開「旭麗」等股票
    均係甲○○未經原告之指示擅自買賣，是以，原告自不敢任意處分，茲上開股票
    中「旭麗」二萬股及「源興」一萬股，甲○○係以融券之方式賣出，因該等股票
    自賣出後即快速漲價，以致於八十六年七月十七日即遭證券公司強迫回補融資買
    進「南企」股票一萬股，因融資期限僅有一年，故至八十七年七月四日訪「南企
    」之股票亦遭證券公司強制斷頭賣出，而使退回六五八三七元至原告之帳戶內，
    合計原告之帳戶內僅剩七十八萬九千零七十七元，則原告原投資之本金四百二十
    四萬一千元扣除二百一十七萬零七百零一元，及前開帳戶餘額七十八萬九十零七
    十七元，尚餘一百一十八萬二百二十二元，詎上開金額亦不知去向，應認已遭甲
    ○○侵占。又原告於八十六年五月十二日指示甲○○買進「日月光」股票三十張
    ，於八十六年五月十九日除權，應受分配一一四○○股子，被告竟一再藉詞係以
    其妹林玲蓉名義買入為由，拒末辦理過戶予原告，應認係為甲○○所侵占，事後
    ，甲○○曾應允以八十六年七月五日月光股票之賣出收盤價（一○五．五元）計
    算原告之損失，此部分金額為一百二十萬二千七百元。再按證券公司對大筆成交
    金額之客戶每月都有退還佣金，茲依被告之對帳單，記載四月份退佣金一○五○
    ○○元，五月份退佣金六六○○○元。另六月份依成交金額為三億二千五百萬元
    ，計算應退還佣金為九六○○○元，故四、五、六月三個月份之退佣金計二六七
    ○○○元，被告亦未轉交原告，另查，原告於八十六年七月四日指示甲○○買進
    金寶股票，甲○○亦回報以五九．五元買進一百張金寶股票，茲原告因此認為甲
    ○○業已代買上開股票，而於翌日（八十六年七月五日）早盤時即打電話欲請甲
    ○○賣出時，始得知甲○○並未買進，而發現甲○○之犯罪行為，即以八十六年
    七月五日早盤金寶掛單之金額為六十五元計算金寶股票，原告應獲利五十五萬元
    ，此部分亦應認係甲○○之背信行為致造成原告之損失。總計使原告受有上述之
    損害；又甲○○為大華證券公司之受僱人，利用其執行職務之機會對原告為侵權
    行為。因本於民法第一百八十四條第一項前段、第一百八十八條之規定，被告二
    人應負連帶損害賠償責任，爰起訴請求被告賠償。
二、被告大華證券公司則以：被告公司對於原告委託股票買賣交易之對帳單，均於隔
    月寄予原告，送達之地址與原告留存於被告公司資料上之地址相同，是原告對於
    其帳戶中每筆股票買賣之交易明細，均知之甚詳，即同案被告甲○○是否未依照
    原告指示買賣股票之情形（其中包括所有致原告受有損害及受有利益部分），則
    原告至遲均於隔月接獲對帳單後即可知悉甲○○之事否遵照原告委託事宜，此絕
    非甲○○另以不實之買賣記錄所能蒙蔽，是原告所言其遲至七月使知悉甲○○未
    依其指示買賣股票云云，顯與事實不符。再者，原告核對對帳單發現買賣種類、
    數量及價額與其指示有誤之後，並未直接向甲○○或被告公司提出任何質疑，抑
    有進者，原告尚將存摺、印章等均交由甲○○保管，更足資證明原告概括授權甲
    ○○操作股票買賣事宜，否則對帳單與其所指示未合，按一般常理，豈有可能不
    加以聞問？亦且，大華證券公司既均依正常程序寄發每月原告委託買賣之股票對
    帳單予原告，原告均未提出任何異議，亦顯示大華證券公司之選任、監督並無任
    何之過失可言。如甲○○與原告間非屬全權受理買賣股票之方式，則何以甲○○
    須於百忙之中為原告處理其未指示股票買賣，蓋甲○○此舉尚須背負盈虧之責，
    對其業績並無任何影響，是考其原因，必為其等雙方合意欲利用甲○○之專業判
    斷全權為原告處理所有股票買賣事宜，始為唯一合理之解釋。是原告與甲○○間
    洵屬概括授權，則其間原告縱受有損失亦非屬甲○○之不法侵權行為所致，本件
    事實與民法第一百八十八條所定成立要件不合，原告據以訴請被告公司即僱用人
    負連帶賠償責任，於法無據。又原告從事股票買賣有數年之久，明知全權委託及
    業務人員以他人或親屬名義供客戶買賣有價證券，均屬法令所禁止之行為，竟仍
    與甲○○約定上開違法之股票買賣事宜，造有所虧損之際，即令被告公司須負連
    帶之賠償責任，原告之訴顯無理由等語，資為抗辯。
三、按因犯罪而受損害之人，於刑事訴訟程序固得附帶提起民事訴訟，對於被告請求
    回復其損害，但其請求回復之損害，以被訴犯罪事實所生之損害為限，否則縱令
    得依其他事由，提起民事訴訟，亦不得於刑事訴訟程序附帶為此請求。又刑事庭
    移送民事庭之附帶民事訴訟，僅移送前之訴訟行為準用關于刑事訴訟之請求，若
    移送後之訴訟程序，則應適用民事訴訟法，此觀刑事訴訟法第四百九十四條（舊
    ）及其但書（舊）之規定自明。故移送民事庭之附帶民事訴訟，縱其移送前提起
    此項訴訟，不合刑事訴訟法第四百九十一條（舊）所定之要件，而有同法第五百
    零六條第一項（舊）關于訴之不合法之規定情形時，但其移送後之訴訟程序，既
    應適用民事訴訟法，即屬同法第二百四十九條第一項第六款所謂起訴不備其他要
    件，仍應依該條項款之規定，以裁定駁回之。最高法院六十年台上字第六三三號
    、四十四年台抗字第四號判例可參。
四、經查被告甲○○被訴自民國八十六年一月二十日起至八十六年七月七日止，在大
    華證券公司擔任營業專員（又稱專業襄理），負責為該公司之客戶處理股票買賣
    等事務。八十六年二月間某日，甲○○與其母親及胞妹同至原告所開設之「杏林
    醫院」內，邀請丙○○於大華證券公司開戶買賣股票，以使甲○○取得營業業績
    ，原告因委任甲○○幫其在大華證券公司開戶並指示甲○○買賣股票，甲○○亦
    接受原告之委任，於八十六年三月十一日在大華證券公司幫原告開設帳號一二○
    三--三號之普通股票交易帳戶，八十六年三月十二日在與大華證券公司搭配合作
    之世華聯合商業銀行中和分行（下稱世華銀行）幫原告開設供股票買賣匯款所用
    之帳號00000000000號活期儲蓄存款帳戶，甲○○同時告訴原告稱因
    原告尚未符合大華證券公司所規定之股票信用交易買賣帳戶開戶條件，短期內需
    先借用其友人彭樹珂、徐楹棟之帳戶進行融資、融券信用交易（甲○○嗣於八十
    六年四月十四日幫原告申請信用交易帳戶，帳號為三六九號），原告為方便融資
    融券，應允甲○○幫其在彭樹珂、徐楹棟之帳戶內進行融資融券股票買賣，原告
    並於八十六年三月三十一日及同年四月八日，分別匯款五百萬元及二十四萬一千
    元進入彭樹珂、徐楹棟之銀行帳戶內供甲○○依其指示買賣股票之用。甲○○既
    已接受原告之委任為原告處理股票買賣事務，本應依原告之指示逐筆幫其買進或
    賣出股票，詎甲○○除依原告之指示為其買賣如附表一所示之股票外，竟於接獲
    附表二、三所示之原告委託股票買賣指示時，均未依之指示買賣股票，而連續為
    附表二、三所示之違背任務行為，總計使原告受有九十七萬五千六百二十四元之
    損失（亦即本院八十八年度上易字第四八號刑事判決附表二所示總金額減去附表
    三所示總金額，本院則計算為二百三十二萬八千九百九十四元），致生損害於原
    告之財產，涉犯背信罪部分，經本院刑事庭判決有罪，固有八十八年度上易字第
    四八號刑事判決在卷可憑，惟該判決係認定被告甲○○於接獲原告委託股票買賣
    指示時，未依原告之指示買賣股票，而連續為附表二、三所示之違背任務行為，
    總計使原告受有九十七萬五千六百二十四元之損失（本院計算為二百三十二萬八
    千九百九十四元），經本院前開刑事判決事實欄及理由欄內敘明甚詳，足徵原告
    所主張其餘損害部分之事實，並未為前開刑事判決認定為犯罪事實，則原告此部
    分主張，自非本件被告所犯背信罪之犯罪事實所生之損害，堪以認定。此部分不
    得於刑事訴訟程序附帶為此請求，乃刑事庭未經原告之聲請，以裁定移送民事庭
    ，民事庭之被告亦未予同意，揆之上揭說明，原告即不得於本件刑事案件之刑事
    訴訟程序附帶以原告受有損害三百二十一萬三千零四十九元為由，請求賠償；其
    訴顯難認為合法，應連同其假執行之聲請併予駁回。
五、依民事訴訟法第二百四十九條第一項第六款、第九十五條、第七十八條，裁定如
    主文。
中      華      民      國    九十    年    九        月      十九    日
                                  臺灣高等法院臺南分院民事第三庭
~B1審判長法官  高    明    發
~B2      法官  丁    振    昌
~B3      法官  王    明    宏
右為正本係照原本作成。
如對本裁定抗告，須於裁定送達後十日內向本院提出抗告狀，並應繳納抗告費新台幣
四十五元。
中      華      民      國    九十    年    九        月      二十    日
                                      法院書記官  陳    昆    陽


司法院資訊處製作；財團法人民間司法改革基金會備份。
